【裁判字號】    99,台上,2080
【裁判日期】    990408
【裁判案由】    妨害性自主
【裁判全文】
最高法院刑事判決            九十九年度台上字第二０八０號
上  訴  人  甲○○
選任辯護人  黃重鋼律師
            林上鈞律師
            李詩皓律師
上列上訴人因妨害性自主案件，不服台灣高等法院中華民國九十
七年二月二十一日第二審判決（九十六年度上訴字第四七九一號
，起訴案號：台灣板橋地方法院檢察署九十六年度偵字第二八一
八號），提起上訴，本院判決如下：
    主  文
上訴駁回。
    理  由
按刑事訴訟法第三百七十七條規定：上訴於第三審法院，非以判
決違背法令為理由，不得為之；是提起第三審上訴，應以原判決
違背法令為理由，係屬法定要件。如果上訴理由書狀並未依據卷
內訴訟資料具體指摘原判決不適用何種法則或如何適用不當，或
所指摘原判決違法情事，顯與法律規定得為第三審上訴理由之違
法情形不相適合時，均應認其上訴為違背法律上之程式，予以駁
回。上訴人甲○○上訴意旨略稱：(一)、原判決未就偵查或警詢筆
錄製作之原因、過程及其功能等加以觀察其信用性，據以判斷該
傳聞證據是否無顯不可信或有特別可信之情況而例外具有證據能
力情事，僅以被害人Ａ女（姓名、年籍詳卷）於偵查中之供述，
「無證據證明有顯不可信之情況」；於警詢之供述，「並非非法
取供，且證人Ａ女於第一審經上訴人及辯護人為交互詰問……」
云云，認有證據能力，顯與證據法則相違背，並有理由不備之違
法。(二)、上訴人於警詢及事實審偵審時，均坦承與Ａ女至汽車旅
館二次，第一次為民國九十五年十二月二十日，第二次為同年月
二十三日，既承認與Ａ女至汽車旅館二次，則日期為何即無欺瞞
之必要，而九十五年十二月二十日為星期三，下午Ａ女學校依例
不需上課，Ａ女需至安親班，故上訴人記憶甚為清楚，參以Ａ女
於第一審亦證稱於九十五年十二月二十日前未與上訴人發生性行
為，第二次性行為發生在九十五年十二月二十日之後，與上訴人
所稱相符，原判決卻認定上訴人與Ａ女係於九十五年十一月下旬
至十二月上旬某日及九十五年十二月二十日，發生性行為二次，
該項事實之認定與所採之證據不相適合，自有證據上理由矛盾之
違誤。(三)、原判決認上訴人在客觀上可預見Ａ女未滿十四歲，理
由卻未說明何以認定上訴人主觀上亦有預見，有判決不備理由之
違失。縱上訴人客觀上得以預見Ａ女未滿十四歲，但上訴人已陳
明由Ａ女告知之訊息，確信Ａ女已滿十四歲，原判決未釐清上訴
人主觀上有無確信，復未敘明認定有無確信之理由，有調查未盡
及理由不備之違背法令等語。
惟查：證據之取捨與其證明力之判斷，以及事實有無之認定，屬
事實審法院之職權，苟其取捨證據與判斷證據證明力並不違背經
驗法則及論理法則，即不容任意指為違背法令，而執為第三審適
法之上訴理由。原判決綜合全案卷證資料，本於事實審法院之推
理作用，認上訴人有其事實欄所載犯行，因而維持第一審論上訴
人以對於未滿十四歲之女子為性交（均累犯）二罪，各量處有期
徒刑三年二月，併定應執行之刑有期徒刑四年。已敘明所憑證據
及認定之理由，且對上訴人否認犯本件罪名所辯各節，如何係飾
卸之詞，均不足採信，詳加說明指駁。所為論斷，俱有卷證資料
可資覆按，核無違背法令情形。按被告以外之人於偵查中向檢察
官所為之陳述，除顯有不可信之情況者外，得為證據，刑事訴訟
法第一百五十九條之一第二項定有明文。依現行法檢察官仍有訊
問被告、證人及鑑定人之權限，其應踐行之程序又多有保障被告
或被害人之規定，證人、鑑定人於偵查中除有不得令其具結之情
形外，均須具結，就刑事訴訟而言，其司法屬性甚高；而檢察官
於偵查程序取得之供述證據，其過程復能遵守法令之規定，是其
訊問時之外部情況，積極上具有某程度之可信性，除消極上顯有
不可信之情況者外，均得為證據。故主張其為不可信積極存在之
一方，自應就該欠缺可信性外部保障之情形負舉證責任。原判決
已敘明Ａ女係未滿十六歲之女子，依刑事訴訟法第一百八十六條
第一項第一款之規定不得令其具結，而其係就親身經歷之事向檢
察官所為之陳述，復無證據證明有顯不可信之情況，其於偵查中
向檢察官所為之證述，依刑事訴訟法第一百五十九條之一第二項
之規定，認有證據能力，尚無不合。上訴人既未舉證證明Ａ女於
檢察官偵查時所為之陳述，其外部情況有何顯不可信之情形，徒
於法律審就Ａ女在檢察官偵查中所為之陳述，爭執其證據能力，
難認係上訴第三審之適法理由。原判決理由壹之二復敘明Ａ女於
警詢中所為之陳述，屬被告以外之人於審判外之陳述，就構成犯
罪之事實雖無證據能力，但Ａ女於警詢中之供述並非非法取得，
Ａ女復於第一審經上訴人及辯護人予以交互詰問，而採Ａ女於警
詢中之陳述，為其在審判中所為陳述（證言）之彈劾補強證據，
亦無違證據法則。上訴意旨(一)執以指摘原判決違背證據法則及理
由不備，尚有誤會，核非具體指摘之合法上訴第三審理由。至Ａ
女證述與上訴人二次性交之時間及上訴人供述二次帶Ａ女至汽車
旅館之時間，雖前後不一，然原審經綜合卷內證據調查之結果而
為判斷，以Ａ女於警詢之陳述，距案發時間極近，記憶應較清楚
，且於偵查之初亦證稱警詢之陳述實在，認Ａ女警詢所述與上訴
人在九十五年十一月下旬至九十五年十二月上旬間之某日及九十
五年十二月二十日下午三時許，發生二次性交行為，較為可採，
已於判決理由貳之一第(二)段敘明認定之依據；又於理由貳之一第
(三)段詳述認定上訴人預見Ａ女可能係未滿十四歲之女子，而有對
未滿十四歲女子為性交之不確定故意之心證理由；復就相關證據
詳為取捨之論述說明，其論斷尚非無據，乃原審採證認事職權之
適法行使，難認有何違背法令情形。上訴意旨(二)、(三)任意指摘原
判決違背法令，難認係具體指摘之合法上訴第三審理由。其他上
訴意旨另就部分與事實認定及判決結果無影響之枝節問題，重複
為單純事實之爭辯，亦與法律規定得為第三審上訴理由之違法情
形不相適合。應認上訴人之上訴違背法律上之程式，予以駁回。
據上論結，應依刑事訴訟法第三百九十五條前段，判決如主文。
中    華    民    國  九十九  年    四    月    八    日
                      最高法院刑事第八庭
                          審判長法官  洪  文  章
                                法官  王  居  財
                                法官  郭  毓  洲
                                法官  黃  梅  月
                                法官  邱  同  印
本件正本證明與原本無異
                                      書  記  官
中    華    民    國  九十九  年    四    月   十二   日
                                                     ｍ

司法院資訊處製作；財團法人民間司法改革基金會備份。
